【裁判字號】    90,易,2135
【裁判日期】    900831
【裁判案由】    違反電子遊戲場業管理條例
【裁判全文】
臺灣臺中地方法院刑事判決                          九十年度易字第二一三五號
    公  訴  人  臺灣臺中地方法院檢察署檢察官
    被      告  甲○○
                乙○○
    共      同  施瑞章律師
    選任辯護人
右列被告等因違反電子遊戲場業管理條例案件，經檢察官聲請簡易判決處刑（九十年
度偵字第九二六五、九七二八號），本院臺中簡易庭認為不宜適用簡易程序，移由本
院刑事庭審理，本院判決如左：
    主  文
甲○○違反未依電子遊戲場業管理條例規定辦理營利事業登記，不得經營電子遊戲場
業之規定，處拘役參拾日，如易科罰金，以參佰元折算壹日。
乙○○幫助違反未依電子遊戲場業管理條例規定辦理營利事業登記，不得經營電子遊
戲場業之規定，處拘役拾日，如易科罰金，以參佰元折算壹日。
    事  實
一、甲○○係設於臺中縣大里市○○路○段四四○之一號金滿貫網路遊戲社之負責人
    ，明知「金滿貫網路遊戲社」，並未依電子遊戲場業管理條例規定辦理登記，竟
    自民國八十九年九月（聲請書誤載為六月）上旬起，於上址擺設水果臺七臺、麻
    將臺三臺、方塊機臺二臺及ＰＫ臺五台，共計十七臺電子遊戲機，以每小時新臺
    幣（下同）五十元可玩上開任何機臺之方式，供不特定人把玩，而以此方式經營
    電子遊戲場業，並於九十年一月二十八日起，以每月一萬八千元之代價，雇用乙
    ○○，在金滿貫網路遊戲社看顧生意。乙○○亦明知「金滿貫網路遊戲社」未依
    電子遊戲場業管理條例辦理登記，而基於幫助甲○○經營該遊戲社之意思，每日
    自九時至二十一時止，在該遊戲社負責開分、洗分及清潔等工作。迨九十年三月
    二十三日二十時四十分許，在上址為警當場查獲，並扣得前開電子遊戲機十七臺
    、時間卡三十六張、兌分卷四十五張及帳冊三本（聲請書誤載為一本）。
二、案經臺中縣警察局霧峰分局移送臺灣臺中地方法院檢察署檢察官聲請簡易判決處
    刑，本院臺中簡易庭認為不宜適用簡易程序，移由本院刑事庭審理。
    理  由
一、訊據被告甲○○對於未依電子遊戲場業管理條例規定辦理營利事業登記，而於右
    揭時地擺設水果臺七臺、麻將臺三臺、方塊機臺二臺及ＰＫ臺五台，共計十七臺
    電子遊戲機，以經營電子遊戲場業之事實坦承不諱，辯稱：不知道擺設電子遊戲
    機要登記之規定云云；被告乙○○對於受僱於被告甲○○，每日自九時起至二十
    一時止，由其在金滿貫網路遊戲社為被告甲○○看顧生意，負責開分等工作等情
    坦承不諱，惟辯稱：不知道該店未依電子遊戲場業管理條例辦理登記云云。經查
    ：
  （一）被告甲○○既要擺設電子遊戲機供人把玩，即應須瞭解相關法令之規定，不
        得以其不知法律，飾卸其責，何況國家之法律，一經公布施行，國民即有應
        知及遵守之義務，故不得因不知法律而免除刑事責任，否則無知者即可隨心
        妄為，而知法者反處於不利之地位，豈為情法之平，苟許不知法律者免除其
        刑事責任，則現代法治國家之法律秩序將因之崩解而蕩然無存；，故「不得
        因不知法律而免除刑事責任」，刑法第十六條亦定有明文，是難以其不知前
        開條例之規定，而解免其刑事責任。是被告甲○○上開辯解，委無足採。
  （二）被告乙○○於警訊時供稱：「問：你有無向主管機關（臺中縣政府）申請營
      利事業登記證？）僅申請其他娛樂（金滿貫網路遊戲社）無申請電子遊戲場
        業之執照」等語，復於本院調查時供承有於警訊時為上開自白，因店裡有放
        置營利事業登記證所以才知悉有申請其他娛樂等語，由此以觀，被告謝玉瓶
        既曾看過金滿貫網路遊戲社之營利事業登記證，自應知悉該遊戲社之營利事
        業登記證上所核准經營之項目並未包含電子遊戲場業。是被告乙○○辯稱：
        不知該店未依電子遊戲場業管理條例辦理規定云云，顯係事後卸責之詞，不
        足採信。
  （三）此外，復經證人即查獲當時正在把玩電子遊戲機之顧客陳文進於警訊中證述
        在卷，且有臨檢紀錄表、現場圖、保管書查扣機臺清冊、「金滿貫網路遊戲
        社」臺中縣政府營利事業登記證各一份及照片八紙附卷可稽，並有扣案之時
        間卡三十六張、兌分卷四十五張及帳冊三本可資佐證。因而事證明確，被告
        二人之犯行已堪認定，應予依法論科。
二、按電子遊戲場業管理條例於八十九年二月三曰經總統公布施行，該條例第一條明
    示「為管理電子遊戲場業，並維護社會安寧、善良風俗、公共安全及國民身心健
    康，特設定本條例。」是該條例立法目的之一即在於管理電子遊戲場業。而所謂
    電子遊戲場業，依該條例第二條規定，係指設置電子遊戲機供不特定人益智娛樂
    之營利事業。換言之，僅須設置電子遊戲機供人娛樂以營利者，即屬電子遊戲場
    業管理條例所指之電子遊戲場業，其規模及所設置之電子遊戲機之數量如何，則
    非所問，此有經濟部八十九年六月三十日經八九商字第八九○一八五三六號函可
    參（見該函說明欄第四項）。在者，依該條例第十六條規定，非電子遊戲場業之
    其他營利事業，不得就其營業場所，供他人設置電子遊戲機營業，如違反該條規
    定，依第二十八絛規定處行為人新台幣十萬以上五十萬元以下罰鍰，並限期令其
    改善，是在非電子遊戲場業之其他營利事業場所設置電子遊戲機以營利者，仍屬
    由該條例規範之範疇，益徵該條例所指之電子遊戲場業並不專以設置電子遊戲機
    供人娛樂為限，在非電子遊戲場業之其他營利事業場所設置者仍屬之。是如係在
    自己經營之非電子遊戲場業之營業場所，自己附帶擺設電子遊戲機供人娛樂者，
    仍屬該條例第三條所指之「設置電子遊戲機供不特定人益智娛樂之營利事業」，
    依該條例第十五條規定，仍應辦理營利事業登記後始得營業（參前開經濟部函說
    明欄第三項）。換言之，所謂電子遊戲場業，僅需有設置電子遊戲機供人為益智
    娛樂者即屬之（該倏例第二條），至其係專以提供電子遊戲機供人娛樂或在非電
    子遊戲場之營業場所附帶提供電子遊戲機供人娛樂，應非所問。從而，在非電子
    遊戲場業之營業場所附帶擺設電子遊戲機供人娛樂者，仍須依該條例第十五條規
    定辦理營利事業登記後始得擺設，否則，仍應依該條例二十二條論罰。蓋依該條
    例第二十八條規定，提供非電子遊戲場業之其他營利事業之營業場所予他人擺設
    電子遊戲機仍須處罰，如非電子遊戲場業之營利事業人，自行在該營業場所擺設
    電子遊戲機，未經依法登記而不予處罰，顯然輕重失衡，當非該條例電子遊戲場
    業之立法意旨。是核被告甲○○所為，係違反電子遊戲場業管理條例第十五條之
    規定，應依同條例第二十二條之規定論處。又按刑法上之幫助犯，固以幫助他人
    犯罪之意思而參與犯罪構成要件以外之行為而成立，惟所謂以幫助他人犯罪之意
    思而參與者，指其參與之原因，僅在助成他人犯罪之實現者而言，倘以合同之意
    思而參加犯罪，即係以自己犯罪之意思而參與，縱其所參與者為犯罪構成要件以
    外之行為，仍屬共同正犯，又所謂參與犯罪構成要件以外之行為者，指其所參與
    者非直接構成某種犯罪事實之內容，而僅係助成其犯罪事實實現之行為而言，苟
    已參與構成某種犯罪事實之一部，即屬分擔實施犯罪之行為，雖僅以幫助他人犯
    罪之意思而參與，亦仍屬共同正犯，最高法院著有二十七年度上字第一三三三號
    判例可資參照。電子遊戲場業管理條例第二十二條所處罰者，係未依該條例規定
    辦理營利事業登記而經營電子遊戲場業之行為，而所謂「經營」，應指對於所營
    事業之營運方式、目標、計劃等具有決策權及管理權限，並得享有所營事業營運
    所得利益及負擔虧損者，就一般勞僱契約而言，經營者係指資方，而勞方僅係承
    資方之命，受資方之指揮監督，從事足以達成資方之營運目標、計劃之行為。被
    告乙○○僅係受僱於被告甲○○，對於金滿貫網路遊戲社之營運，並無決策或指
    揮監督權限，每月領取固定薪資，不負擔營運之盈虧，其所為之照看生意、開分
    及清潔等工作，均不屬經營行為之一部，而非構成要件行為，僅係幫助被告甲○
    ○經營行為之實現而參與，揆諸前開說明，應屬幫助犯而非共同正犯，核被告乙
    ○○所為，係犯違反電子遊戲場業管理條例第十五條之罪之幫助犯，'應依同條
    例第二十二條之規定論處，並依刑法第三十條第二項之規定減輕其刑。爰審酌被
    告甲○○所設置之電子遊戲機數量僅有十七臺，規模不大，經營目的貪圖小利，
    其惡性並非重大，手段尚屬平和，情節輕微，及犯後大致坦承犯行，態度良好；
    被告乙○○素行良好，有臺灣高等法院被告全國前案紀錄表及臺灣臺中地方法院
    檢察署刑案資料查註紀錄表各一份可稽，僅圖微薄之薪水而受僱於人，犯後大致
    坦認犯行，顯見悔悟之意，態度良好等一切情狀，分別量處如主文所示之刑，併
    依刑法第四十一條第一項前段之規定諭知易科罰金之折算標準。扣案之時間卡三
    十六張、兌分卷四十五張及帳冊三本，為被告二人共同違法經營電子遊戲場所用
    之物，且為被告甲○○所有，業據被告二人於本院調查及審理時供明在卷，應依
    法宣告沒收。至扣案之電子遊戲機水果臺七臺、麻將臺三臺、方塊機臺二臺及Ｐ
    Ｋ臺五台，共計十七臺，雖亦被告甲○○所有供違法經營電子遊戲場業所用之物
    ，惟並非違禁機種，且被告並未將之供作賭博或或妨害風化等用途乙節，業據證
    人即到場查獲之警員陳銘昌於本院調查時證述在卷，而本案係因違反行政管制之
    規定受罰，一旦被告再依相關規定取得營利事業登記，仍得再以該遊戲機營業，
    審酌其違規所生法益之危害與處罰手段之相當性，本件尚無宣告沒收上開電子遊
    戲機之必要，爰不予沒收之諭知。
據上論斷，應依刑事訴訟法第四百五十二條、第二百九十九條第一項前段，電子遊戲
場業管理條第二十二條，刑法第十一條前段、第三十條、第四十一條第一項前段，罰
金罰鍰提高標準條例第二條，判決如主文。
中      華      民      國      九十    年      八      月    三十一    日
                              臺灣臺中地方法院刑事第七庭
                               審判長法  官  夏  一  
                                     法  官  林  郁  婷
                                     法  官  郭  妙  俐
右正本證明與原本無異。
如不服本判決，應於判決送達後十日內向本院提出上訴狀，上訴於臺灣高等法院臺中
分院( 須附繕本 )。
                                     書記官
中      華      民      國      九十    年      九      月      三      日
附錄本案論罪科刑法條全文：
電子遊戲場業管理條例第二十二條
違反第十五條規定者，處行為人一年以下有期徒刑、拘役或科或併科新台幣五十萬元
以上二百五十萬元以下罰金。


司法院資訊處製作；財團法人民間司法改革基金會備份。
